【裁判字號】    91,訴,55
【裁判日期】    920422
【裁判案由】    侵權行為損害賠償
【裁判全文】
臺灣高等法院臺南分院民事判決  九十一年度訴字第五五號  Ｊ
      原      告  戊  ○  ○
                  丁  ○  ○
                  甲 ○ ○○.
                  丙 ○ ○○.
                  庚  ○  ○
                  己  ○  ○
      訴訟代理人  黃  厚  誠  律師
                  乙  ○  ○
      被      告  辛  ○  ○
右當事人間因請求侵權行為損害賠償事件，經本院刑事庭裁定移送前來（九十一年度
交附民字第二八三號），本院判決如左︰
    主    文
被告應給付原告戊○○新台幣柒拾陸萬零參佰陸拾參元，給付原告丁○○、甲○○○
、丙○○○、庚○○、己○○各新台幣參拾萬陸仟陸佰陸拾柒元，及均自民國九十一
年九月二十六日起至清償日止，按年息百分之五計算之利息。
原告其餘之訴駁回。
訴訟費用由被告負擔三分之二，餘由原告負擔。
本判決第一項於原告戊○○以新臺幣壹拾萬元，其餘原告各以新台幣伍萬元為被告供
擔保後，得假執行。但被告如於假執行程序實施前，以新臺幣柒拾萬元為原告戊○○
，以新台幣參拾萬元為其餘原告預供擔保，得免為假執行。
原告其餘假執行之聲請駁回。
    事    實
甲、原告方面：
一、聲明：(一)被告應給付原告戊○○新台幣（下同）一百零二萬四千九十八元，給付
    原告丁○○、甲○○○、丙○○○、庚○○、己○○各六十萬元，並均自起訴狀
    繕本送達翌日起至清償日止，按年息百分之五計算之利息。(二)原告願供擔保，請
    宣告假執行。
二、陳述：
  (一)被告於九十年十二月十三日晚間七時五十八分許，駕駛車號ＱＬ∣７０１７號廂
    型車沿省道台二十線由西往東方向行駛，於道路三五‧六公里處，當時係夜間有
    照明、天候晴朗、四線道、標線清晰、視距良好、無障礙物。被告本應注意且能
    注意而疏未注意該路段限速及車前狀況並減速慢行，竟貿然高速超速行駛，撞擊
    被害人楊彩鳳不治死亡。
  (二)被告肇事當時，於距肇事地前方約四十公尺處已預見一群行人由其行向右側之外
    側車道往內側車道穿道路，即被害人楊彩鳳穿越道路之動向，早已為被告發現，
    且肇事地點亦非禁止行人穿越道路之路段，故被害人楊彩鳳無過失責任，肇事責
    任均屬被告，  鈞院九十一年度交上訴字第七五一號刑事判決可稽，被告因業務
    上之過失致人於死，處有期徒刑拾月確定。
  (三)原告丁○○、戊○○、甲○○○、丙○○○、庚○○、己○○為被害人楊彩鳳之
    子女，有戶籍謄本附卷可稽。
  (四)按因故意或過失，不法侵害他人權利者，負損害賠償責任；違反保護他人之法律
    ，致生損害於他人者，負賠償責任，民法第一百八十四條第一項前段及第二項本
    文分別定有明文，被告自應負侵權行為損害賠償責任。再按不法侵害他人致死者
    ，對於支出醫療及殯葬費之人，亦應負損害賠償責任，同法第一百九十二條第一
    項亦有明文。另依同法第一百九十四條之規定，不法侵害他人致死者，被害人之
    子、女，雖非財產上之損害，亦得請求賠償相當之金額。爰分別請求被告應賠償
    之金額如下：
    (1)原告戊○○一百零二萬四千零九十八元。其中醫療救護費用：八千六百九十
      八元。喪葬費用：四十一萬五千四百元。精神慰撫金：六十萬元。
    (2)原告丁○○、甲○○○、丙○○○、庚○○、己○○精神慰撫金各六十萬元。
  (五)被害人楊彩鳳為原告等人之母，年事雖長，但身體相當健康、硬朗，當日尚參加
    旅遊團體至外地旅遊。原告等人侍奉膝下，一家人本和樂融融、生活幸福美滿，
    滿心歡喜母親將來必能長命百歲。如今驟因被告辛○○之過失，致使原告等人痛
    失母親，從此天人永隔，原告等人精神上之痛苦非言語所能形容。
  (六)尤有甚者，被告自事發至今，態度反甚囂張、惡劣，非但未曾與死者楊彩鳳家屬
    即原告等尋求和解，即連原告等原欲以和解代替紛爭之美意，竟遭被告以惡言相
    向拒絕，更遑論有向被害人祭拜聊表後悔、哀悼之意。被告甚至曾向原告等人表
    示，寧願被關也不和解等惡劣之語，顯見其絲毫無悔過之意。
三證據：提出喪葬費收據五張、醫藥費收據、救護車收據各一張為證。
乙、被告方面：
一、聲明：(一)原告之訴及假執行之聲請均駁回。(二)如受不利之判決，願供擔保請准宣
    告免為假執行。
二、陳述：
  自認因過失撞死楊彩鳳，對醫藥救護車費用、殯葬費用支出不爭執。抗辯原告請求
  之精神慰撫金過高，每月原收入二、三萬元，育有三子，無力賠償。
丙、本院依職權調取本院九十一年交上訴字第七五一號刑事卷宗。
    理    由
一、原告主張被告於九十年十二月十三日晚上，駕駛車號ＱＬ─７０１７號廂型車，
    沿省道台二十線由西往東方向行駛，於該道路三五‧六公里處即台南縣玉井鄉內
    之無號誌交岔路口時，撞及由南向北徒步行至該處交岔路口之楊彩鳳，造成楊彩
    鳳頭、胸腹撞挫傷及顱內出血，送醫不治死亡之事實，為被告所自認，且經本院
    依職權調取本院九十一年度交上訴字第七五一號刑事卷宗查明無訛，堪信為真實
    。
二、按行車速度，依標誌或標誌之規定；行經無號誌之交岔路口時，應減速慢行，作
    隨時停車之準備；汽車行駛時，駕駛人應注意車前狀況，並隨時採取必要之安全
    措施，道路交通安全規則第九十三條第一項及同條項第三款、第九十四條第三項
    分別定有明文。被告駕駛汽車多年富有駕駛經驗，對於上開交通安全規則自應知
    之甚稔。本件依道路交通事故調查報告表所示，肇事現場為四線道柏油路面，標
    線清晰，有快慢車道劃分，中央分向島有缺口，無號誌交岔路口，限速四十公里
    ，被告自承行經肇事地點車速約七十公里，嚴重超速行駛，且其於四十公尺處前
    已預見一群行人穿越道路，肇事當時係夜間有照明、天候晴朗、路面柏油、標線
    清晰、視距良好、無障礙物，客觀上並無不能注意之情狀，被告竟應注意能注意
    疏未注意該路段無號誌交岔路口、限速四十公里及車前狀況並減速慢行，貿然於
    無號誌交岔路口，以時速七十公里之嚴重超速行駛，且於距肇事地前方約四十公
    尺處已預見一群行人由其行向右側之外側車道往內側車道穿道路，未及採取安全
    措施，致煞避不及撞及由南向北徒步行至該處交岔路口之被害人楊彩鳳，致楊彩
    鳳傷重不治死亡，被告違反前開注意義務，顯有過失責任甚明。被害人楊彩鳳之
    死亡與被告之過失行為間，具有相當因果關係。被告過失侵權行為，堪以認定。
三、按因故意或過失，不法侵害他人權利者，負損害賠償責任；民法第一百八十四條
    第一項前段定有明文。又不法侵害他人致死者，對於支出醫療及殯葬費之人，應
    負損害賠償責任，此觀同法第一百九十二條第一項規定即明。另依同法第一百九
    十四條之規定，不法侵害他人致死者，被害人之子、女，雖非財產上之損害，亦
    得請求賠償相當之金額。本件原告等係被害人楊彩鳳之子、女，請求被告賠償損
    害，即無不合。
四、茲所應審酌者，為原告所得請求被告賠償之金額，爰分述如左：
  (一)醫療費八千六百九十八元部分：原告戊○○主張因楊彩鳳受傷，先後送麻豆新樓
    醫院、成大醫院急救，支出救護車費用（二次）八千元，醫藥費六百九十八元，
    合計八千六百九十八元，依本件受傷情形，核屬必要，應予准許。
  (二)殯葬費用四十一萬五千四百元部分：原告戊○○因楊彩鳳死亡，支出殯葬費用四
    十一萬五千四百元，已據其提出收據五張為証，經核其中訃文六十張，合計九百
    元，飯菜四桌、大桌早點，合計支出二萬九千五百元，此部分核屬供弔喪親友食
    用，不能認係必要費用，應予扣除，此外其餘支出，均屬必要，此部分應准許者
    為三十八萬五千元。以上二項合計三十九萬三千六百九十八元，係由原告戊○○
    支出，其自得請求。
  (三)精神慰藉金六十萬元部分；原告等分別係死者楊彩鳳子女，因楊彩鳳之意外死亡
    ，深感痛苦，本院斟酌：被告業裁縫，月入二、三萬元，無不動產，肇事後未有
    積極行為減輕被害人家屬之痛苦，以及原告係被害人之子、女，分受國中、國小
    教育，從事勞動工作、均已婚，或係家庭主婦等身分、地位、經濟能力，認原告
    請求六十萬元，尚屬公允，應予准許。
五、末查，原告已受領強制汽車責任保險金一百四十萬元，由六人平均分受，此為原
    告所自承，依強制汽車責任保險法第三十條規定，此部分視為加害人損害賠償金
    額之一部分，加害人受賠償請求時得扣除之。故原告等請求之金額，應各扣除二
    十三萬三千三百三十三元（0000000÷6＝233333，另餘數二元由原告戊○○請求
    中扣除）。則原告戊○○得請求者為七十六萬零三百六十三元，其餘原告得請求
    者為三十六萬六千六百六十七元。
六、從而，原告基於侵權行為之損害賠償請求權，請求被告賠償原告戊○○七十六萬
    零三百六十三元，原告丁○○等五人各三十六萬六千六百六十七元，及自九十一
    年九月二十六日（起訴狀繕本送達被告翌日）起算，至清償日止，依法定利率計
    算之遲延利息部分，洵屬正當，應予准許。逾此部分所為之請求，為無理由，應
    予駁回。兩造均陳明願供擔保，聲請宣告准免假執行，就原告勝訴部分，合於法
    律規定，爰分別酌定相當擔保金額宣告之；其餘假執行之聲請，因訴之駁回而失
    所附麗，不予准許。
七、結論：本件原告之訴，為一部有理由，一部無理由，依民事訴訟法第七十八條、
    第七十九條但書、第八十五條第一項、第四百六十三條、第三百九十條第二項、
    第三百九十二條，判決如主文。
中      華      民      國    九十二    年      四      月      二十二  日
                                    臺灣高等法院臺南分院民事第一庭
~B1審判長法官  王    惠    一
~B2      法官  張    世    展
~B3      法官  吳    上    康
右為正本係照原本作成。
如對本判決上訴，須於判決送達後廿日內向本院提出上訴狀，未表明上訴理由者，應
於上訴後廿日內，向本院提出理由書。
中      華      民      國    九十二    年      四      月      二十四  日
~B法院書記官  易    慧    玲


司法院資訊處製作；財團法人民間司法改革基金會備份。
